【裁判字號】    97,消債抗,33
【裁判日期】    971029
【裁判案由】    更生
【裁判全文】
臺灣桃園地方法院民事裁定            97年度消債抗字第33號
抗  告  人  甲○○
上列抗告人請求更生事件，抗告人對於民國97年8 月28日本院97
年度消債更字第80號裁定提起抗告，本院合議庭裁定如下：
    主      文
抗告駁回。
抗告程序費用由抗告人負擔。
    理      由
一、按債務人與金融機構協商成立者，不得聲請更生或清算，但
    因不可歸責於己之事由，致履行顯有重大困難者，不在此限
    ；本條例施行前，債務人依金融主管機關協調成立之中華民
    國銀行公會會員，辦理消費金融案件無擔保債務協商機制與
    金融機構成立之協商，準用前項之規定，消費者債務清理條
    例第151 條第5 項、第6 項分別定有明文。是債務清償方案
    成立後，固由債務人按其條件履行，惟需於其後發生情事變
    更，在清償期間收入或收益不如預期，致該方案履行困難甚
    或履行不能，因不可歸責於己，始能聲請更生或清算。此項
    規定旨在避免債務人任意毀諾已成立之協商，濫用更生或清
    算之裁判上債務清理程序，蓋以債務清償方案係經當事人行
    使程序選擇權所為之債務清理契約，債務人應受該成立之協
    議所拘束。債務人既已與金融機構協商成立，如認該協商方
    案履行有其他不適當情形，自仍應再循協商途徑謀求解決。
二、抗告意旨略以：抗告人於民國96年9 月購入機車係為上班所
    必備之交通工具，且原審未將抗告人之民間借款列入考量等
    語。
三、經查，抗告人於原審陳稱其於消費者債務清理條例施行前曾
    依照中華民國銀行公會會員辦理消費金融案件無擔保債務協
    商機制與中國信託商業銀行成立協商，惟其因於96年11月間
    失業，扣除還款及生活必要支出後入不敷出，致履行協商困
    難，有其不可歸責之事由云云。惟查，觀諸抗告人94年所得
    新台幣（下同）328,058 元、95年所得233,791 元、96年所
    得242,682 元，有稅務電子閘門財產所得調件明細表在卷可
    稽（見原審卷第117-121 頁），即抗告人於94、95、96年平
    均月所得約為27,338元、19,482元及20,223元。抗告人復自
    陳其於96年11月失業後與其夫經營小吃店，扣除成本後其可
    分得25,000元，是其現時收入與過去收入相當，並無明顯減
    少之情形，故其失業與否與其得否繼續履行協商顯然無關。
    且抗告人於履行協商期間之96年9 月尚新購入機車一部，致
    須按月攤還分期款5,700 元，抗告人雖稱該機車係其上班所
    必備之交通工具，惟抗告人既自承其係在龍南路與其夫經營
    小吃店（見原審97年7 月25日訊問筆錄），而其又係居住於
    桃園縣平鎮市○○路654 巷60弄14號5 樓，是應無以機車代
    步上班之必要，且抗告人既對銀行負欠債務，本即應節衣縮
    食以清償欠款，不應有額外費用之支出，竟購置新車代步，
    顯非必要。又抗告人另稱其除前開與銀行協商之債務外，尚
    有因購屋而向其母蘇黃美借款40萬元尚欠28萬元，及為繳付
    信用卡卡債向其姐夫陳正治借款80萬元尚欠526,400 元乙節
    ，惟上開借款均屬抗告人於與銀行會員協商當時已存在之債
    務，抗告人自得據以評估其得否履行協商條件，其於協商成
    立後，再以其有負欠蘇黃美、陳正治債務致無法履行協商條
    件，並無可採。又抗告人自陳自協商成立後，自95年11月起
    至97年1 月24日止，均仍繼續依協商條件還款，益徵上開還
    款條件，仍屬其可履行。從而抗告人與銀行公會會員協商時
    ，與其於原審聲請時，其經濟情況及收入既未有明顯不同，
    加以其仍有履行清償之能力，俱如前述，既無情事變更，且
    無重大履行困難之處，難認其有消費者債務清理條例第151
    條第5 項但書所列不可歸責於己之事由，致履行有顯有重大
    困難之事由存在，其據以聲請更生，難認有理，原審依上開
    事證，駁回抗告人之聲請，核無違誤，應予維持，抗告意旨
    以其購置機車係日常上班必備的交通工具為由提起抗告，指
    摘原裁定不當，為無理由，應予駁回。
四、末以，抗告人既有固定收入之履行能力，縱有一時無法依協
    商條件履行，惟現銀行公會已就曾經參加95年度債務協商毀
    諾之債務人提供「個別協商一致性方案」，使能再進行協商
    ，抗告人倘認原協商條件過苛，尚非不得與其債權人銀行，
    再次進行解決債務之商談，經由個別債權銀行協商程序以求
    適當履債，併予敘明。
五、依消費者債務清理條例第15條，民事訴訟法第495 條之1 第
    1 項、第449 條第1 項、第95條、第78條，裁定如主文。
中    華    民    國    97    年    10    月    29    日
                  民事第三庭  審判長法  官  張天民
                                    法  官  陳心婷
                                    法  官  黃斯偉
以上正本係照原本作成。
不得再抗告。
中    華    民    國    97    年    10    月    30    日
                                    書記官  古秋梅


司法院資訊處製作；財團法人民間司法改革基金會備份。
